臺灣高等法院刑事判決
111年度上訴字第2074號
上  訴  人  
即  被  告  吳亞希


選任辯護人  林鈺雄律師
上列上訴人因違反毒品危害防制條例案件，不服臺灣新北地方法
院110年度訴字第747號，中華民國111年5月9日第一審判決（起
訴案號：臺灣新北地方檢察署110年度偵字第12578號），提起上
訴，本院判決如下：
    主  文
上訴駁回。
    事  實
一、吳亞希明知甲基安非他命係毒品危害防制條例第2條第2項所
    列之第二級毒品，未經許可不得販賣，竟基於販賣第二級毒
    品甲基安非他命以營利之犯意，於民國109年7月6至10日期
    間之某時許與趙麗嘉取得聯繫後，雙方議定由吳亞希以新臺
    幣（下同）2,500元之價格販賣甲基安非他命1公克予趙麗嘉
    ，趙麗嘉則以交付1公克之第三級毒品愷他命(價值2,000元)
    外加現金500元，作為其向吳亞希購得該甲基安非他命1公克
    之對價，之後再由趙麗嘉擬以4,000元之代價將該甲基安非
    他命轉賣予徐意珊，商議已定後，吳亞希即前往趙麗嘉位於
    新北市○○區○○街000號4樓住處之地下停車場，將1公克之甲
    基安非他命放入趙麗嘉所有車牌號碼000-000號普通重型機
    車置物箱內，同時自行取走趙麗嘉放置於上開機車置物箱內
    價值2,000元之愷他命1公克，而趙麗嘉則係另於109年7月10
    日8時26分許、14時33分至45分許，利用通訊軟體LINE與徐
    意珊取得聯繫，雙方於同日15時11分許，在新北市○○區○○路
    0段000號前會面後，由徐意珊交付現金3,400元予趙麗嘉(其
    餘600元則以處理健保費用方式抵償)，向趙麗嘉購得上開甲
    基安非他命1公克（趙麗嘉所涉販賣第2級毒品甲基安非他命
    部分，另案由檢察官以109年度偵字第27450號提起公訴）。
    之後吳亞希於109年7月11日3時23分許，透過通訊軟體LINE
    得知趙麗嘉已將該毒品甲基安非他命轉賣予徐意珊並取得售
    出款項之後，即透過通訊軟體LINE傳送訊息，要求趙麗嘉依
    約匯款500元至其所有郵局帳號0000000000000000號帳戶，
    趙麗嘉乃於同日7時35分許透過網路銀行轉帳500元至上開郵
    局帳戶，進而完成上開毒品之交易，其2人藉由上述交易過
    程，吳亞希可取得500元之利潤(即實際向趙麗嘉收取價值2,
    000元之愷他命及現金匯款500元，扣除已交付價值2,000元
    之甲基安非他命予趙麗嘉，其計算式為2,000＋500－2,000＝50
    0)，趙麗嘉則可取得1,500元之利潤(即實際向徐意珊收取3,
    400元現金及抵償600元健保處理費用，並扣除已交付價值2,
    000元之愷他命及匯款500元予吳亞希，其計算式為3,400＋60
    0-2,000-500＝1,500)。嗣因吳亞希另案遭通緝，為警於109
    年7月16日12時45分許，在新北市○○區○○路0段000號旁之御
    嘉麗檳榔攤加以逮捕，並扣得第2級毒品甲基安非他命2包、
    分裝袋8袋(吳亞希所涉施用及持有第2級毒品部分，另案經
    檢察官聲請法院裁定送觀察勒戒後，認無繼續施用毒品之傾
    向而為不起訴處分確定），始循線查悉上情。
二、案經新北市政府警察局蘆洲分局報告臺灣新北地方檢察署檢
    察官偵查起訴。
    理  由
一、證據能力
㈠、按被告以外之人於審判外之陳述，雖不符前4條之規定，而經
    當事人於審判程序同意作為證據，法院審酌該言詞陳述或書
    面作成時之情況，認為適當者，亦得為證據；當事人、代理
    人或辯護人於法院調查證據時，知有第159條第1項不得為證
    據之情形，而未於言詞辯論終結前聲明異議者，視為有前項
    之同意，刑事訴訟法第159條之5第1、2項分別定有明文。本
    判決所引用其他審判外之言詞或書面陳述，經本院於審判期
    日提示，並告以要旨後，檢察官、上訴人即被告吳亞希及其
    辯護人均未於言詞辯論終結前，就證據能力部分有所異議，
    本院復查無該等證據有違背法定程序取得或顯不可信之情狀
    ，依刑事訴訟法第159條之5第2項之規定，有證據能力。
㈡、本件認定事實所引用之非供述證據，與本案具有關連性，且
    無證據證明係公務員違背法定程式所取得，依刑事訴訟法第
    158條之4反面解釋，當有證據能力，且於本院審理時，提示
    並告以要旨，使檢察官、被告及其辯護人充分表示意見，被
    告於訴訟上之防禦權已受保障，自得為證據使用。
二、訊據被告固供承確有於上開時、地，交付價值2,000元之甲
    基安非他命1公克予趙麗嘉，並取得趙麗嘉所交付愷他命以
    及收受500元匯款之事實，惟矢口否認有何販賣第二級毒品
    犯行，辯稱：我原本是要用現金跟趙麗嘉買2,000元的愷他
    命，因為她還欠我500元，所以我放1,500元的現金在她車廂
    並將愷他命拿走，後來她問我身上有無甲基安非他命，我說
    有，她說她不要錢要甲基安非他命，所以我就把甲基安非他
    命放在她車廂後，將1,500元現金拿走，事實上我是拿1 公
    克的甲基安非他命跟趙麗嘉換 1 公克的愷他命，並沒有營
    利的意思，趙麗嘉匯給我的500元是用來清償她先前的借款
    ，我不知道趙麗嘉取得甲基安非他命要做什麼，也不知道她
    是拿去賣給徐意珊，我只承認有轉讓甲基安非他命之行為云
    云。辯護人則辯以：本件被告與趙麗嘉是互換毒品，被告應
    僅成立轉讓毒品，並沒有販賣甲基安非他命營利等語。
三、經查：
㈠、被告確有於前揭時、地，將1公克之甲基安非他命置放在趙麗
    嘉機車置物箱內，並拿取趙麗嘉事先置放在機車置物箱內之
    1公克愷他命，嗣趙麗嘉取得被告交付之1公克甲基安非他命
    後，旋於109年7月10日8時26分許、14時33分至45分許，利
    用通訊軟體LINE與徐意珊聯繫，而於同日15時11分許，在新
    北市○○區○○路0段000號前會面後，將上開1公克甲基安非他
    命交付徐意珊，徐意珊交付現金3,400元與趙麗嘉，其餘600
    元則以處理健保費用方式抵償；被告於同年月11日3時23分
    許，以通訊軟體LINE聯繫趙麗嘉，知悉趙麗嘉已將該毒品甲
    基安非他命轉賣予徐意珊並取得款項，即要求趙麗嘉依約匯
    款500元至其所有郵局帳號0000000000000000號帳戶，趙麗
    嘉旋於同日7時35分許透過網路銀行轉帳500元至上開郵局帳
    戶等情，業據被告供承在卷（見110偵12578卷第12、220、2
    21頁），核與證人趙麗嘉證述之情節（見同上偵卷第18、22
    0至223頁，原審卷第134至148頁）大致相符，並有被告與趙
    麗嘉間之通訊軟體對話紀錄翻拍照片、趙麗嘉與徐意珊間通
    訊軟體對話紀錄翻拍照片、趙麗嘉與徐意珊交易毒品現場監
    視器畫面照片、車籍資料、臺灣新北地方檢察署109 年度偵
    字第27450 號起訴書（趙麗嘉所涉販賣第二級毒品予徐意珊
    犯行）在卷可稽（見同上偵卷第139、143、203至215頁，原
    審卷第47至51頁），上揭事實，洵堪認定。
㈡、被告雖辯稱：與趙麗嘉是互易毒品，趙麗嘉轉給我的500元是
    清償先前的欠款，非甲基安非他命之價金等語。惟查：
　⒈證人趙麗嘉於偵查中具結證稱：我跟吳亞希是用LINE聯繫後
    ，我把1公克K他命放在我名下車號000-000號的機車置物箱
    ，叫吳亞希把 1公克的安非他命放在機車置物箱，吳亞希就
    可以把K他命拿走，109年7月間因為徐意珊要跟我買安非他
    命，我要跟吳亞希拿，吳亞希剛好需要K他命，所以我原本
    要用1公克K他命2,000元的價格賣K他命給吳亞希，吳亞希則
    是用1公克2500元的價格賣安非他命給我，109年7月11日我
    跟吳亞希的對話當中，吳亞希問我「小三拿走了沒」、 「
    那妳轉五百給我」，就是問我徐意珊是否拿走安非他命，且
    叫我轉500元給他，那 500元就是我跟吳亞希買安非他命扣
    掉吳亞希跟我買K他命之間的差價，吳亞希有聽我提起過小
    三，但吳亞希沒有跟小三見過面，也不知道小三的真實姓名
    ，吳亞希知道我要賣安非他命給小三等語(見110偵12578卷
    第220至221頁）。且依卷附之被告與趙麗嘉通訊軟體對話紀
    錄翻拍照片，被告於109年7月11日傳送「小三拿走了沒」、
    「那妳轉五百給我」等訊息與趙麗嘉，而趙麗嘉隨即傳送已
    透過網路銀行轉帳500元之畫面截圖予被告一情，亦有被告
    手機翻拍照片1張附卷可稽（參見上開偵卷第213頁）；參以
    ，被告於警詢時亦供承：我不認識徐意珊，但我透過趙麗嘉
    知道她有施用安非他命，我向趙麗嘉交換的安非他命，我知
    道是徐意珊要的，因為趙麗嘉有跟我說過，我本來跟趙麗嘉
    拿愷他命要直接給錢，但趙麗嘉說徐意珊想購買安非他命，
    我才會直接跟趙麗嘉交換等語（見同上偵卷第12頁），足認
    證人趙麗嘉指證其以1公克K他命「2,000元」之價格販賣K他
    命與被告，被告則係以1公克「2,500元」的價格販賣安非他
    命，且上述LINE對話中所提及匯款500元即為「差價」部分
    ，以及被告亦「知悉」其所交付予趙麗嘉之甲基安非他命1
    公克，將由趙麗嘉另行轉賣予徐意珊等情節，俱屬有據，已
    難率予否認其真實性。
  ⒉再者，證人趙麗嘉於原審審理時復證稱：「(審判長問：當時
    妳要賣安非他命給徐意珊，是打算賣多少給她？)4,000元。
    」、「(審判長問：妳是否記得那時候妳決定用愷他命跟被
    告換？)對，我剛有看到筆錄。」、「(審判長問：《提示110
    偵12578卷第18頁證人警詢筆錄》當時妳回答警察說『我朋友
    徐意珊有跟我說過有需要第二級毒品安非他命，問我有無管
    道購買，我知道吳亞希有在賣安非他命，所以透過我向吳亞
    希購買安非他命，然後再賣給徐意珊，次數我忘記了，但我
    都是賣給徐意珊1公克4,000元，吳亞希拿2,500元，我拿1,5
    00元』等語，照這看來當時妳賣給徐意珊4,000元，你們內部
    再分，被告部分是2,500元，但因為妳已經給他2,000元的愷
    他命，所以還要500元價差，是否如此？)是。」、「(審判
    長問：妳給的愷他命是否價值2,000元？)對。」、「(審判
    長問：為什麼妳這樣算可以拿到1,500元？這筆交易妳可以
    取得1,500元，是否代表妳給被告2,000元愷他命，後來有補
    價差500 元，所以實際妳付出2,500元，但因實際妳賣給徐
    意珊是4,000元，因此妳可取得利潤1,500元，是否如此？)
    對，就是上面寫的這樣，因為那時候是剛發生，所以我記得
    起來。」、「(審判長問：與妳再次確認，所以被告給妳毒
    品賣給徐意珊的價格，在你們內部來講是否只值2,000元？
    因被告給妳的安非他命實際上只有2,000元，但是你們賣給
    徐意珊4,000元，是否如此？)對。」、「(審判長問：因此
    妳才有辦法算出被告可獲得2,500元，而妳可獲得1,500元，
    但被告實際收到的愷他命只有2,000元，所以他還可以取得
    報酬500元，妳是否確定如此？)就是現在看到剛調出來筆錄
    上是寫這樣子，真的過程我忘記了，就是像這上面這樣寫的
    ，因為當初時間很近我記得起來之前的過程，但現在隔太久
    了。」、「(審判長問：與妳再次確認，所以被告讓妳去賣
    給徐意珊的毒品價值其實只有2,000元，但是妳賣給徐意珊4
    ,000元，所以你們從這一筆總共就可以賺得2,000元，是否
    如此？)是。」等語，足徵被告收受趙麗嘉匯款500元一事，
    實係收取其所販賣甲基安非他命予趙麗嘉之部分價金(即互
    易毒品之「差額」)甚明。被告辯謂：500元係趙麗嘉清償借
    款一節，即無可採。
　⒊證人趙麗嘉於原審及本院審理時雖證稱：500元是之前我跟吳
    亞希借的錢，我叫他幫我買檳榔攤的東西等語（見原審卷第
    138至139頁，本院卷第119至120頁）云云。然其上開所述該
    500元係「買檳榔攤的東西」而借款一情，核與被告於原審
    準備程序時所辯該500元係趙麗嘉要「繳檳榔攤租金」之借
    款，並不相符，已難憑採信；且經檢察官當庭提示證人趙麗
    嘉先前於偵查中之證詞，並進一步詰問之結果，證人趙麗嘉
    隨即明確證稱：「(檢察官問：是否上次講的正確？即500元
    是差價？)是。」等語（見原審卷第140頁），堪認證人趙麗
    嘉雖曾指稱該「500元」匯款係為清償其向被告「借款」之
    證詞，無非係一時袒護被告之詞，自不足採信，尚無從憑為
    有利於被告之認定。　
㈢、又毒品危害防制條例所稱之「販賣」，係指有償之讓與行為
    ，包括以「金錢買賣」或「以物易物」（即互易）等態樣在
    內；祇要行為人在主觀上有藉以營利之意圖，而在客觀上有
    以毒品換取金錢或其他財物之行為，即足當之；至於買賣毒
    品之金額或所換得財物之實際價值如何，以及行為人是否因
    而獲取價差或利潤，均不影響販賣毒品罪之成立（最高法院
    99年度台上字第1588號判決意旨參照）。而販賣毒品者，其
    主觀上須有營利之意圖，且客觀上有販賣之行為，即足構成
    ，至於實際上是否已經獲利，則非所問，衡以毒品之濫用，
    危害國民健康與社會安定日益嚴重，治安機關對於販賣或施
    用毒品之犯罪行為，無不嚴加查緝，各傳播媒體對於政府大
    力掃毒之決心亦再三報導，已使毒品不易取得且物稀價昂，
    設若被告有償交付上開毒品之交易過程中無利可圖，縱屬至
    愚之人，自無甘冒被取締販毒後移送法辦判處重刑之高度風
    險，而平白從事毒品海洛因交易之理，是被告應有從中賺取
    「買賣價差」或「量差牟利」之營利意圖及事實，應屬合理
    之認定。查被告於原審審理時供稱：當時愷他命與甲基安非
    他命價格是差不多的等語（見原審卷第152頁）；而其經由
    本案毒品交易之過程，實際上向趙麗嘉取得價值2,000元之
    愷他命及匯款500元，扣除其先前交付與趙麗嘉之價值2,000
    元甲基安非他命，被告確有從中獲取價差500元之利潤(計算
    式為2,000＋500－2,000＝500)，且參酌被告與趙麗嘉、徐意珊
    之間，均並無深刻交情或其他密切關係，對被告而言，其從
    事本案之毒品交應極具風險性，若無利可圖，豈有甘冒被查
    緝法辦風險而仍為之，益見被告確有從中賺取買賣價差牟利
    之意圖，揆諸上開說明，被告主觀上確有營利之意圖，並進
    而為上述行為，其所為即屬販賣行為無訛。被告辯謂：僅係
    轉讓甲基安非他命云云，洵無可採。　　
㈣、綜上所述，本件事證明確，被告犯行已堪認定，應予依法論
    科。
四、論罪
㈠、查被告於行為後，毒品危害防制條例第4條第2項規定業經總
    統令於109年1月15日修正公布，並自109年7月15日起施行。
    修正後之毒品危害防制條例第4條第2項規定將販賣第2級毒
    品罪之法定刑由「無期徒刑或7年以上有期徒刑，得併科新
    臺幣1,000萬元以下罰金」，提高為「無期徒刑或10年以上
    有期徒刑，得併科新臺幣1500萬元以下罰金」，是經比較新
    舊法結果，修正後之規定並未較有利於被告，依刑法第2條
    第1項前段規定，應適用修正前之上開毒品危害防制條例相
    關規定。
㈡、又按甲基安非他命為毒品危害防制條例第2條第2項第2款所定
    之第二級毒品。是核被告所為，係犯修正前毒品危害防制條
    例第4條第2項之販賣第二級毒品罪。又其意圖販賣而持有第
    二級毒品之低度行為，應為販賣第二級毒品之高度行為所吸
    收， 不另論罪。
㈢、被告本件犯行，不構成累犯
　⒈按被告構成累犯之事實及應加重其刑之事項，均應由檢察官
    主張並具體指出證明之方法後，經法院踐行調查、辯論程序
    ，方得作為論以累犯及是否加重其刑之裁判基礎；法院於審
    酌被告是否適用累犯規定而加重其刑時，訴訟程序上應先由
    檢察官就前階段被告構成累犯之事實，以及後階段應加重其
    刑之事項，主張並具體指出證明方法後，法院才需進行調查
    與辯論程序，而作為是否加重其刑之裁判基礎，前階段構成
    累犯事實為檢察官之實質舉證責任，後階段加重量刑事項為
    檢察官之說明責任，均應由檢察官分別負主張及具體指出證
    明方法之責，此為貫徹舉證責任之危險結果所當然，是法院
    不予調查，而未論以累犯或依累犯規定加重其刑，即難謂有
    應調查而不予調查之違法(最高法院刑事大法庭110年度台上
    大字第5660號刑事裁定參照)。
　⒉公訴意旨固謂「吳亞希前因毒品案件，經臺灣新北地方法院
    以108年度簡字第7246號判決處有期徒刑4月確定，於民國10
    9年11月15日徒刑執行完畢出監」、「被告於受有期徒刑執
    行完畢後之5年以內，故意再犯本件有期徒刑以上之罪，為
    累犯，請參照釋字第775號解釋意旨，審酌是否依刑法第47
    條第項規定加重其刑」等語，惟其所指上開前案「執行完畢
    」之時間，顯係在本案犯罪時間之「後」，並非屬被告於受
    有期徒刑執行完畢後之5年以內，故意再犯本件有期徒刑以
    上之罪，自不符合刑法第47條第1項所規定之累犯要件，尚
    難認檢察官就前階段構成累犯事實已負實質舉證責任，更遑
    論其就後階段何以需加重量刑事項亦未善盡說明責任，本院
    自無從逕依職權自行認定被告犯行成立累犯，並審酌是否依
    累犯規定加重其刑，併此敘明。
㈣、被告無刑法第59條酌減其刑之適用
　  被告身心及四肢健全，於本案發生之際，正值壯年，本應以
    正當工作謀生，以負擔家庭經濟生活開銷，方為正途，不僅
    未勸導友人遠離毒品之誘惑，反而有償提供毒品交由友人趙
    麗嘉再將之轉賣他人施用，藉以營利，豈不知施用毒品極易
    成癮，甚難戒除，且成癮後戕害身心健康甚鉅，竟仍從事販
    毒予他人施用之不法行徑，實難謂有何情狀堪憫之情事；又
    被告於本案販賣毒品甲基安非他命之數量、次數雖不多、對
    象亦為同一，但所涉犯毒品交易之行為並非偶一為之，其另
    案涉犯幫助販賣第3級毒品之罪嫌，業經檢察官以110年度偵
    續字第286號提起公訴一節，有該案不起訴處分書、起訴書
    及本院被告前案紀錄表各1份在卷足參，且其本身於案發前
    後亦因施用毒品甲基安非他命之犯行，經檢察官聲請法院裁
    定送觀察勒戒，足徵被告一方面深知施用毒品戕害身心健康
    之嚴重性，另一方面卻無視施用毒品對於「他人」身心健康
    之危害，另行販賣毒品甲基安非他命予他人施用，惡性不輕
    ，以上均核與刑法第59條所稱犯罪之情狀顯可憫恕，認科以
    最低刑度猶嫌過重之要件不符，自無從依刑法第59條規定減
    輕其刑，附此敘明。
五、沒收說明
㈠、被告於本案因販賣毒品甲基安非他命而取得之愷他命1公克（
    價值2,000元)及500元，雖未經扣案，然係被告所有因本案
    販賣毒品而取得之財物，均應依刑法第38條之1第1項前段規
    定宣告沒收，並依同條第3項諭知於全部或一部不能沒收或
    不宜執行沒收時，追徵其價額。
㈡、至扣案之第二級毒品甲基安非他命2包、分裝袋8袋，雖為被
    告所有之物，且其所有之甲基安非他命亦係屬違禁物，惟其
    於警詢時供稱：供我自己施用等語（見110偵12578卷第10頁
    ），且依卷內事證尚無從證明與被告所為本案販賣毒品之犯
    行，具有任何之關連性，自難認定係供本件犯罪所用或所得
    之物，爰均不予宣告沒收銷燬或沒收之。　
六、對於原審認事用法之判斷及駁回上訴之理由
㈠、原審以被告犯行事證明確，適用修正前毒品危害防制條例第4
    條第2項之規定，審酌被告先前有多次毒品之前科紀錄，素
    行不佳，其本身不僅有施用毒品之犯行，此間竟又進一步鋌
    而走險，從事販賣毒品甲基安非他命予他人轉賣弁利之行為
    ，對於社會治安及國民健康之危害不輕，復參酌其犯罪之動
    機、目的、手段、智識程度以及於本院審理時僅有坦承轉讓
    而否認有意圖營利而販賣甲基安非他命之行為，難認其已有
    悔意，犯後態度不佳等一切情狀，量處有期徒刑7年4月；復
    就未扣案之犯罪所得價值2,000元之愷他命1包及500元，依
    第38條之1第1項前段、第3項規定，予以宣告沒收及追徵價
    額，並就其餘扣案之第二級毒品甲基安非他命、分裝袋等物
    ，於判決理由欄中詳敘不予宣告沒收銷燬、沒收之理由。經
    核原審認事用法均無違誤，量刑亦屬妥適。
㈡、被告提起上訴，猶執前詞否認犯行，為無理由，自應予以駁
    回。　　　　　
據上論斷，應依刑事訴訟法第368條，判決如主文。
本案經檢察官吳育增提起公訴，檢察官羅建勛到庭執行職務。
中　　華　　民　　國　　111 　年　　10　　月　　6 　　日
                  刑事第十九庭  審判長法　官  曾淑華
                                      法　官  黃惠敏
                                      法　官  李殷君
以上正本證明與原本無異。
如不服本判決，應於收受送達後20日內向本院提出上訴書狀，其
未敘述上訴之理由者並得於提起上訴後20日內向本院補提理由書
（均須按他造當事人之人數附繕本）「切勿逕送上級法院」。
                                      書記官  周彧亘
中　　華　　民　　國　　111 　年　　10　　月　　6 　　日
附錄：本案論罪法條全文
修正前毒品危害防制條例第4條 
製造、運輸、販賣第一級毒品者，處死刑或無期徒刑；處無期徒
刑者，得併科新臺幣二千萬元以下罰金。
製造、運輸、販賣第二級毒品者，處無期徒刑或七年以上有期徒
刑，得併科新臺幣一千萬元以下罰金。
製造、運輸、販賣第三級毒品者，處七年以上有期徒刑，得併科
新臺幣七百萬元以下罰金。
製造、運輸、販賣第四級毒品者，處五年以上十二年以下有期徒
刑，得併科新臺幣三百萬元以下罰金。
製造、運輸、販賣專供製造或施用毒品之器具者，處一年以上七
年以下有期徒刑，得併科新臺幣一百萬元以下罰金。
前五項之未遂犯罰之。